【裁判字號】    94,訴,6964
【裁判日期】    950227
【裁判案由】    清償借款等
【裁判全文】
臺灣臺北地方法院民事判決              94年度訴字第6964號
原      告  台灣中小企業銀行股份有限公司
法定代理人  己○○
訴訟代理人  丁○○
            丙○○
被      告  戊○○    原住台北市○○區○○路26號7樓之1
            乙○○
上列當事人間請求清償借款等事件，本院於民國95年2月16日言
詞辯論終結，判決如下：
    主    文
被告戊○○、乙○○應連帶給付原告新台幣壹佰陸拾肆萬玖仟捌
佰零壹元，及如附表序號１所示之利息、違約金。
被告戊○○應給付原告新台幣壹拾肆萬肆仟參佰柒拾捌元，及其
中本金新台幣壹拾參萬參仟零參拾參元部分如附表序號２所示之
利息、違約金。
訴訟費用由被告戊○○負擔，其中百分之九十二由被告乙○○連
帶負擔。
本判決第一、二項於原告分別以新台幣伍拾伍萬元、肆萬玖仟元
或等值之中央政府建設公債91年度甲類第7期債票（中央登錄債
券）供擔保後，得假執行。
    事實及理由
一、本件原告起訴時其法定代理人原為張兆順，嗣張兆順於民國
    九十五年一月十六日因職務調動離職，改由總經理己○○為
    法定代理人，業據提出財政部函及臺灣中小企業銀行第10屆
    董事會第132次常務董事會會議議事錄各1件在卷可參，並由
    己○○具狀聲明承受訴訟，核與民事訴訟法第176條規定尚
    無不合；又依兩造所簽訂之臺灣企銀房屋貸款定型化契約壹
    、一般條款第十八條前段約定，因本契約涉訟時，雙方同意
    以臺北地方法院即本院為第一審管轄法院，是本院就本件自
    有管轄權；又被告均未於言詞辯論期日到場，核無民事訴訟
    法第386條所列各款情形，應依原告之聲請，由其一造辯論
    而為判決。均合先敘明。
二、原告主張：(一)被告戊○○於九十三年十月六日邀同其餘被告
    乙○○為連帶保證人，向其借款新台幣（下同）一百七十萬
    元，約定借款期間自九十三年十二月三十日起至一百零三年
    十二月三十日止，共分一二０期，按月攤還本息，利率依其
    定儲利率指數（即百分之1.92）加百分之0.87計算利息，目
    前為年息百分之2.79；並自九十五年十二月三十日起，利率
    改依其定儲利率指數（即百分之1.92）加百分之1.57計算利
    息，即為年息百分之3.49。並約定逾期在六個月以內者按上
    開約定利率百分之十、超過六個月部分按約定利率百分之二
    十計付違約金。(二)被告戊○○另於九十二年七月十日與其成
    立國際信用卡使用契約，復於九十三年十月十二日申請調整
    信用卡額度，嗣持用其核發額度為十五萬元之信用卡二張（
    卡號分別為0000-0000-0000-0000號及0000-0000-0000-0000
    號）於特約商店簽帳消費，依約被告就使用系爭信用卡所生
    之債務，負全部給付責任，被告領用系爭信用卡後，即得於
    特約商店記帳消費，但依約定應按期於繳款截止日前給付原
    告各項帳款，或以循環信用方式繳付最低應繳金額，各筆循
    環信用利息之計算，係將帳款餘額於結帳日之次日起以年息
    百分之17計算至該筆帳款結清之日止；若未於每月應繳款截
    止日前付清最低應繳金額或遲誤繳款期限者，應另依延滯第
    一個月計收一百元，第二個月計收三百元及第三個月以上每
    月計收六百元之逾期手續費（至清償日止）。詎被告戊○○
    就上開借款部分自九十四年五月一日、就信用卡消費款部分
    自九十四年七月八日起即未依約履行，依臺灣企銀房屋貸款
    定型化契約壹、一般條款第九條第一項第(一)款約定，甲方（
    按即被告戊○○）如有任何一宗債務不依約清償本金時，即
    喪失分期攤還利益，其得將全部債務視為到期。經其於九十
    四年五月二十一日抵銷被告戊○○寄存原告之存款計二千五
    百六十四元，並沖償附表序號１借款至九十四年五月二十一
    日止之利息。截至起訴時被告尚欠本金一百七十九萬四千一
    百七十九元及如附表所示之利息、違約金未獲清償，迭經催
    討皆未獲置理。被告乙○○為被告戊○○之連帶保證人，依
    約自應負連帶清償之責，為此提起本件訴訟等語。並聲明：
    如主文第一、二項所示。
三、被告方面：被告均未提出書狀作何聲明或陳述。
四、原告主張之事實，已據其提出甲○○○一般牌告利率表、臺
    灣企銀房屋貸款定型化契約、國際信用卡申請書、臺灣中小
    企業銀行信用卡信用額度調整申請書、臺灣企銀信用卡使用
    手冊暨約定條款各1件、臺灣企銀94年06月至94年10月信用
    卡消費交易明細表5件、客戶帳欠電腦連線作業通用查詢單1
    件及戶籍謄本等件為證，核屬相符。被告均未於言詞辯論期
    日到場，亦未提出書狀作何聲明或陳述。自堪信原告主張為
    真實。
五、按消費借貸之借用人應於約定期限內，返還與借用物種類、
    品質、數量相同之物，未定返還期限者，借用人得隨時返還
    ，貸與人亦得定一個月以上之相當期限，催告返還。民法第
    478條定有明文。又遲延之債務，以支付金錢為標的者，債
    權人得請求依法定利率計算之遲延利息。但約定利率較高者
    ，仍從其約定利率。當事人得約定債務人不履行債務時，應
    支付違約金。同法第233條第1項、第250條第1項亦分別明定
    。又連帶保證者，乃保證人與主債務人連帶負債務履行責任
    之保證，具有連帶債務之性質。又保證債務，除契約另有訂
    定外，包含主債務之利息、違約金、損害賠償及其他從屬於
    主債務之負擔；另連帶債務之債權人，得對債務人中之一人
    或數人，同時或先後請求全部或一部之給付，民法第739條
    、第740條、第273條第1項分別定有明文。又持卡人依其與
    發卡機構所訂立之信用卡使用契約，取得使用信用卡向特約
    商店簽帳消費之資格，並對發卡機構承諾償付帳款，而發卡
    機構則負有代持卡人結帳，清償簽帳款項之義務。此種持卡
    人委託發卡機構付款之約定，具有委任契約之性質，倘持卡
    人選擇以循環信用方式繳款，就當期應償付之帳款僅繳付最
    低應繳金額，其餘應付款項由發卡機構先行墊付，持卡人則
    依約定給付循環利息者，又具有消費借貸契約之性質。經查
    ，被告戊○○就上開借款部分既自九十四年五月一日、就信
    用卡消費款部分亦自九十四年七月八日起即未依約履行，依
    臺灣企銀房屋貸款定型化契約壹、一般條款第九條第一項第
    (一)款約定，被告戊○○已喪失分期攤還利益，全部債務視為
    到期。經原告於九十四年五月二十一日抵銷被告戊○○寄存
    原告之存款計二千五百六十四元，並沖償附表序號１借款至
    九十四年五月二十一日止之利息，截至起訴時尚欠原告本金
    一百七十九萬四千一百七十九元及如附表所示之利息、違約
    金（手續費）未獲清償，迭經原告催討皆未獲置理，原告自
    得請求被告戊○○一次清償全部欠款。而被告乙○○為被告
    戊○○上開借款債務部分之連帶保證人，依約應就被告戊○○上開借款部分負連帶清償之責。
六、從而，原告依消費借貸及連帶保證契約請求被告戊○○、乙○○連帶給付借款一百六十四萬九千八百零一元，及如附表
    序號１所示之利息、違約金（被告如提前清償，則利息及違
    約金均僅計算至實際清償日止，併予敘明），另依消費借貸
    契約請求被告戊○○給付信用卡消費款十四萬四千三百七十
    八元，及其中本金十三萬三千零三十三元部分如附表序號２
    所示之利息、違約金（手續費），為有理由，均應予准許。
七、訴訟費用負擔之依據：民事訴訟法第78條、第85條第1項但
    書、第2項。
中    華    民    國    95    年    2     月    27    日
                民事第一庭    法      官  張明輝
以上正本係照原本作成
如對本判決上訴，須於判決送達後20日內向本院提出上訴狀
中    華    民    國    95    年    2     月    27    日
                              法院書記官  周其祥


司法院資訊處製作；財團法人民間司法改革基金會備份。
